【裁判字號】    98,易,2864
【裁判日期】    980918
【裁判案由】    傷害
【裁判全文】
臺灣臺中地方法院刑事判決              98年度易字第2864號
公  訴  人  臺灣臺中地方法院檢察署檢察官
被      告  乙○○
選任辯護人  陳惠伶律師
被      告  甲○○
上列被告等因傷害案件，經檢察官提起公訴（98年度偵字第1139
7號），本院判決如下：
    主    文
乙○○犯傷害罪，處罰金新臺幣肆仟元，如易服勞役，以新臺幣
壹仟元折算壹日。
甲○○犯傷害罪，處罰金新臺幣仟元，如易服勞役，以新臺幣
壹仟元折算壹日。
    犯罪事實
一、乙○○、王文騰（另經不起訴處分確定）原係夫妻關係，並
    育有一女王瀠茜。嗣乙○○、王文騰離婚後，王文騰另與甲
    ○○（妨害自由部分，另經不起訴處分確定）結為連理，並
    共同扶養王瀠茜。緣乙○○、王文騰前因感情等細故，糾怨
    甚深，甲○○因耳聞王文騰、王瀠茜多次提及此事，亦漸對
    乙○○生有歧見。迨於民國98年3月19日上午，乙○○聯絡
    王瀠茜所就讀之新民高中（設於臺中市○○路○段289號）之
    導師，表示將至該校探視王瀠茜。王瀠茜經導師轉知後，因
    不欲與乙○○見面，遂即以電話向甲○○求援，乃甲○○、
    王文騰聞訊後即連袂趕往該校處理。嗣約於當日中午12時30
    分許，乙○○、甲○○、王文騰、王瀠茜在該校位於臺中市
    ○○路段之校門口警衛室會面後，雙方即在該警衛室內、外
    （即臺中市○○路段上）發生激烈言語衝突，乙○○、甲○
    ○並各基於傷害之犯意，徒手與對方發生拉扯，乙○○因此
    而受有頭面部多處擦傷（分別為2×0.3公分、2×0.3公分、
    0.3×7公分、3.5×0.3公分、2.5×0.5公分）、左手背擦傷
    （0.3×0.3公分）等傷害、甲○○因此受有上背、前胸、頭
    頂部挫傷及左前臂挫擦傷（9公分長）等傷害。
二、案經乙○○、甲○○分別訴由臺中市警察局第二分局報請臺
    灣臺中地方法院檢察署檢察官偵查起訴。
    理    由
壹、程序部分：
一、按被告以外之人於偵查中向檢察官所為陳述，除顯有不可信
    之情況者外，得為證據，刑事訴訟法第159條之1第2項定有
    明文。偵查中對被告以外之人（包括證人、鑑定人、告訴人
    、被害人及共同被告等）所為之偵查筆錄，或被告以外之人
    向檢察官所提之書面陳述，性質上均屬傳聞證據。惟現階段
    刑事訴訟法規定檢察官代表國家偵查犯罪、實施公訴，依法
    其有訊問被告、證人及鑑定人之權，證人、鑑定人且須具結
    ，而實務運作時，檢察官偵查中向被告以外之人所取得之陳
    述，原則上均能遵守法律規定，不致違法取供，其可信度極
    高，故被告以外之人前於偵查中已具結而為證述，除反對該
    項供述得具有證據能力之一方，已釋明顯有不可信之情況外
    ，不宜以該證人未能於審判中接受他造之反對詰問為由，即
    遽指該證人於偵查中之陳述不具證據能力。再按92年9月1日
    施行之刑事訴訟法，已酌採英美法系之傳聞法則，於第159
    條第1項明定被告以外之人，於審判外之言詞或書面陳述，
    除法律有規定者外，不得作為證據，用以保障被告之反對詰
    問權。而本法所規定傳聞法則之例外，其中就被告以外之人
    於偵查中向檢察官所為之陳述，因檢察官代表國家偵查犯罪
    時，原則上當能遵守法定程式，且被告以外之人如有具結能
    力，仍應依法具結，以擔保其係據實陳述，故於第159條之1
    第2項明定「除顯有不可信之情況者外」，得為證據；又被
    告以外之人於檢察事務官、司法警察官或司法警察調查中所
    為之陳述，基於實體發現真實之訴訟目的，依第159條之2規
    定，如與審判中之陳述不符時，經比較結果，其先前之陳述
    ，相對「具有較可信之特別情況」，且為證明犯罪事實存否
    所「必要」者，或於審判中有第159條之3所列死亡等原因而
    無法或拒絕陳述之各款情形之一，經證明其調查中所為陳述
    絕對「具有可信之特別情況」，且為證明犯罪事實之存否所
    「必要」者，亦例外地賦與證據能力。是所謂「顯有不可信
    性」、「相對特別可信性」與「絕對特別可信性」，係指陳
    述是否出於供述者之真意、有無違法取供情事之信用性而言
    ，故應就偵查或調查筆錄製作之原因、過程及其功能等加以
    觀察其信用性，據以判斷該傳聞證據是否有顯不可信或有特
    別可信之情況而例外具有證據能力，並非對其陳述內容之證
    明力如何加以論斷，二者之層次有別，不容混淆（最高法院
    94年度臺上字第629號裁判要旨可資參照）。而查，本件公
    訴人、被告乙○○、甲○○及選任辯護人對於本院就後述實
    體部分所引之證人證詞（被告2人互為證人，下同）、書證
    內容，於本院審理中均不爭執證據能力，猶未對之釋明有何
    顯不可信之情況（被告即證人乙○○、甲○○於警偵訊或本
    院審理中均未表示曾受不法取供之情形，並被告乙○○及其
    選任辯護人於本院審理中亦僅辯稱證人即被告甲○○指述遭
    被告乙○○毆打成傷之部分所述不實、證人何世民所述有所
    保留；另被告甲○○於本院審理中復亦僅辯稱證人即被告乙
    ○○指述遭被告甲○○毆打成傷部分，其實係源於證人即被
    告乙○○先動手，其才還手等語；亦即被告乙○○、甲○○
    、選任辯護人均僅相互爭執證人即被告乙○○、甲○○或係
    證人何世民上開部分證詞之證明力而已，而未對證人即被告
    乙○○、甲○○、證人何世民之證述係出於任意性有所爭執
    ，亦即未對前述證人即被告乙○○、甲○○、證人何世民之
    證詞釋明有何顯不可信之情況），且本院審酌其等之內容，
    均非不法取得或有違法取供之情事，亦均適宜為本案證據，
    依前開說明，就後述實體部分所引之證人證詞及書證內容自
    具有證據能力。
二、至案外人王文騰、王瀠茜於警偵訊中之證述內容，本院並不
    採為本案實體認定之依據，爰不就其等之證據能力若何，併
    予詳敘（但不論有無證據能力，被告乙○○、選任辯護人仍
    可執為彈劾證明證人即被告甲○○證詞之信用性所用）。
貳、實體部分：
一、上開事實，訊據被告甲○○於本院審理中坦承不諱，核與證
    人即被告乙○○於警偵訊中之指述大致相符，復有證人即被
    告乙○○所提出之行政院衛生署臺中醫院所出具之驗傷診斷
    書影本1紙在卷可查，堪信被告甲○○上開不利於己之自白
    ，應與事實相符，而可採信，並足資採為其論罪科刑之依據
    。
二、被告乙○○於本院審理中經合法傳喚而無正當理由未到庭（
    參見後述四部分所述），惟其於警偵訊時，對於上開事實，
    除辯稱伊未與證人即被告甲○○拉扯或肢體接觸（見偵卷第
    6頁反面）等語外，餘均坦承不諱；另其選任辯護人於本院
    審理中為其利益亦辯稱：被告乙○○確未毆打證人即被告甲
    ○○，且證人即被告甲○○警偵訊所述不同，亦與案外人王
    文騰於警偵訊所述不一，自難採信等語。然查：
  (1)如何於前揭時地，因細故與被告乙○○發生激烈言語衝突，
    並進而相互拉扯受傷等經過情節，業據證人即被告甲○○於
    警偵訊中證述甚詳，復有證人即被告甲○○所提之林新醫院
    所出具之診斷證明書影本1紙附卷可查，參之被告乙○○原
    僅係單純探視案外人即其女王瀠茜，竟突遇被告甲○○夫婦
    ，並進而與其等發生激烈言語衝突，乃其遭此處遇，一時失
    控而與證人即被告甲○○相互有所拉扯，亦屬常情，足徵證
    人即被告甲○○前揭不利於被告乙○○之指述，應無悖於常
    理，而可採信，並足資為被告乙○○論罪科刑之依據。被告
    乙○○空言否認犯行，並不可信。
  (2)選任辯護人雖表示證人即被告甲○○警偵訊所述不同，亦與
    案外人王文騰於警偵訊（案外人王文騰於警偵訊之證詞，本
    院不採為有關被告乙○○實體部分之證據，於此僅係選任辯
    護人持引為彈劾證人即被告甲○○證述證明力之用）所述有
    異等語，然選任辯護人對於證人即被告甲○○上開於警偵訊
    中之證詞，究有何不同，其證詞又係如何與案外人王文騰於
    警偵訊所述有異，並未舉出具體之處，其此部分主張，已難
    採信。且同一證人前後供述證言彼此不能相容，則採信同一
    證人之部分證言時，當然排除其他部分之證言，此為法院取
    捨證據法理上之當然結果（最高法院96年臺上字第636號裁
    判要旨可資參照），而經核對證人即被告甲○○警偵訊中之
    證述內容，其均一再指稱係遭被告乙○○毆打成傷等語，僅
    係對案發經過前後陳述詳盡有別而已，況本案事發突然，均
    未在雙方原始預料之中，乃被告乙○○、證人即被告甲○○
    對此偶發之衝突情事，彼此認知、立場有別，甚或係證人即
    被告甲○○對案發經過前後記憶或有差異，致為相異或詳盡
    不一之證述，乃係常情，即不得認被告乙○○之指供，或證
    人即被告甲○○之證詞全不可採，抑或係只引一方所述而片
    面否認他方所證。再者，案外人王文騰於警偵訊中所述，雖
    未經本院採為不利被告乙○○之實體判斷之證據，但其於警
    偵訊中亦係一再指稱被告乙○○確有動手毆打證人即被告甲
    ○○等語，依此似亦無從據以彈劾證人即被告甲○○前揭指
    證之內容，或據以為被告乙○○有利之認定。故選任辯護人
    上開主張，容有誤會，尚難以採為有利被告乙○○之論斷。
三、據上，本案被告乙○○、甲○○相互傷害之犯行，均事證明
    確，洵可認定。至選任辯護人雖為被告乙○○之利益，聲請
    ：(1)向新民高中調閱本件案發時之監視錄影帶、(2)向臺中市
    警察局第二分局永興派出所函詢於案發時到場處理員警之姓
    名，並傳喚其到庭為證、(3)調閱證人即被告甲○○於案發時
    之通聯紀錄等。但查證人即新民高中警衛何世民於警詢中已
    證稱：「（員警問：事發現場是否有監視錄影畫面可提供警
    方？）校門有裝設監視器，但資料僅保存約10天，我現在調
    閱電腦內已沒有資料了。」等語明確，足見本案事發現場之
    監視錄影畫面已不復存在，乃選任辯護人請求予以調閱等語
    ，核屬調查之不能者；另到場處理之員警，係本案案發後方
    趕至現場處理，充其量僅能證明其係如何據報趕至現場處理
    ，及現場處理情況等情，尚不能證明本案案發之經過為何，
    自無調查之必要；又證人即被告甲○○於案發時之通聯紀錄
    ，則僅能證明證人即被告甲○○於案發時之通聯情況，亦不
    能證明被告乙○○究有無傷害證人即被告甲○○之情事，更
    無調查之必要。是選任辯護人上開所請，或係調查之不能者
    ，或無調查之必要，均應予以駁回。
四、核被告乙○○、甲○○所為分別係犯刑法第277條第1項傷害
    罪。爰審酌被告乙○○、甲○○彼此間並無仇怨，僅係因先
    後嫁與案外人王文騰，而同為此所羈絆，且本件衝突起因，
    亦僅係因雙方對於探視案外人王瀠茜之意見不合所生，尚難
    認係雙方故為挑釁所致，併其二人之傷勢均屬輕微，彼此間
    並未因此受有重大之損害，及其等與案外人王文騰、王瀠茜
    現今相處之氛圍，暨被告乙○○否認犯罪，而被告甲○○則
    係坦承犯罪，其2人犯罪後之態度有別，量刑自應有所區隔
    等一切情狀，分別量處如主文所示之刑，並均諭知如易服勞
    役之折算標準。
五、被告乙○○於本院審理中，業經合法傳喚而未到庭，其雖曾
    於98年9月8日具狀以其現隨同夫婿在美國各地從事業務工作
    ，依既定行程，於98年10月20日方能返國等理由請假，但查
    本案審理期日傳票早於98年8月27日即已合法送達予被告乙
    ○○收受，有本院送達證書1紙在卷可參，被告乙○○自有
    相當之時間可資以安排返臺開庭之事項，且其就其所稱「其
    現隨同夫婿在美國各地從事業務工作，依既定行程，於98年
    10月20日方能返國等理由請假」等語，並未提出任何事證可
    資以佐證，自不能僅以其片面指稱，即率爾認係真實，因之
    ，其上開所提請假理由，本院認非係屬正當理由，其請假自
    不應予以准許。故被告乙○○既經合法傳喚而無正當理由不
    到庭，且本院認本件係應科處罰金之案件，併被告乙○○於
    本院審理中復已選任辯護人到庭為其辯護，亦即其已積極行
    使防禦權，爰不待其本人親自到庭陳述而逕行判決。
據上論斷，應依刑事訴訟法第299條第1項前段、第306條，刑法
第277條第1項、第42條第3項，刑法施行法第1條之1第1項、第2
項前段，判決如主文。
本案經檢察官張容珊到庭執行職務。
中    華    民    國    98    年    9     月    18    日
                  刑事第十八庭  法  官  林世民
以上正本證明與原本無異。
如不服本判決應於收受判決後10日內向本院提出上訴書狀，並應
敘述具體理由；其未敘述上訴理由者，應於上訴期間屆滿後20日
內向本院補提理由書（均須按他造當事人之人數附繕本）「切勿
逕送上級法院」。
                                書記官  紀俊源
中    華    民    國    98    年    9     月    18    日
附錄論罪科刑法條
中華民國刑法第277條
傷害人之身體或健康者，處3年以下有期徒刑、拘役或1千元以下
罰金。
犯前項之罪因而致人於死者，處無期徒刑或7年以上有期徒刑；
致重傷者，處3年以上10年以下有期徒刑。
中華民國刑法施行法第1-1條
中華民國94年1月7日刑法修正施行後，刑法分則編所定罰金之貨
幣單位為新臺幣。
94年1月7日刑法修正時，刑法分則編未修正之條文定有罰金者，
自94年1月7日刑法修正施行後，就其所定數額提高為三十倍。
但72年6月26日至94年1月7日新增或修正之條文，就其所定數額
提高為三倍。


司法院資訊處製作；財團法人民間司法改革基金會備份。
